臺灣臺中地方法院刑事判決　　　　　　　　　　　　九十一年度訴字第二七二號
　　公　訴　人　臺灣臺中地方法院檢察署檢察官
　　被　　　告　甲○○
右列被告因毒品危害防制條例案件，經檢察官提起公訴（九十一年度毒偵字第三二一
六號），本院判決如左：
    主  文
甲○○連續施用第一級毒品，處有期徒刑壹年貳月，扣案之海洛因參包（鑑餘合計淨
重壹點參參公克，包裝重零點玖肆公克）沒收銷燬之；又連續施用第二級毒品，處有
期徒刑捌月。應執行有期徒刑壹年玖月，扣案之海洛因參包（鑑餘合計淨重壹點參參
公克，包裝重零點玖肆公克）沒收銷燬之。
    事  實
一、甲○○前於民國八十二年間因犯竊盜罪及違反麻醉藥品管理條例案件，經法院判
    決應執行有期徒刑一年二月確定，旋於八十三年間復經法院更定上開所處有期徒
    刑為應執行有期徒刑一年五月確定；又於八十三年間因違反藥事法及違反麻醉藥
    品管理條例案件，經法院判處應執行有期徒刑一年六月確定，並自八十四年二月
    七日起接續執行上開所處有期徒刑一年五月及一年六月，於八十五年二月十七日
    縮短刑期假釋出獄。嗣於八十六年間復因違反肅清煙毒條例等案件，經法院判處
    有期徒刑三年八月確定，並經撤銷上開假釋確定（殘刑為一年九月五日），並自
    八十七年八月十四日起接續執行上開殘刑一年九月五日及有期徒刑三年八月，甫
    於九十年十一月十六日縮短刑期假釋出獄（於本案不構成累犯）。另甲○○並曾
    於八十七年間，因施用毒品案件，經依本院八十七年度易緝字第五三一號裁定，
    送觀察、勒戒，經考核結果認無繼續施用毒品之傾向後，由本院於八十七年十一
    月三十日，以八十七年度易緝字第五三一號判決免刑確定，及由臺灣臺中地方法
    院檢察署檢察官於八十七年八月二十日，以八十七年度偵字第一六○○○號為不
    起訴處分確定。詎其猶不知悔改，復基於概括之犯意，自九十一年八月初某日起
    ，至同年十月十一日上午十一時三十分許止，連續在其位於臺中市○○區○○路
    一六六號之住處內，及其友人位於臺中市○○路、中正路口附近某處之住處內等
    地，均以將海洛因摻在香菸內，再點火吸食之方式，連續施用第一級毒品海洛因
  多次。又基於概括之犯意，先後於九十一年八月十日某時及同年十月九日凌晨一
    、二時許，分別在其友人位於臺中市○○路、中正路口附近某處之住處內及臺中
    市○村路○○○路口附近其友人之住處內，均以將第二級毒品安非他命置於其友
    人所有之玻璃球（未扣案）內點火燒烤使生煙霧，再吸其煙氣之方式，連續施用
    第二級毒品安非他命計二次。嗣於同年十月十一日十三時三十分許，何明憲騎乘
    機車，搭載甲○○，途經臺中市○區○○路與中正路口時，因遭警察攔檢，何明
    憲乃將其所攜帶之毒品丟至路旁，甲○○則企圖逃離現場，惟因隨即遭警攔阻，
    甲○○乃主動自其所穿之長褲右邊口袋內，取出其所攜帶供己施用之第一級毒品
    海洛因三包（鑑餘淨重計一．三三公克，包裝重計○．九四公克），交予警察，
    並於警察詢問時，主動向警供出上開三包白色粉末均係第一級毒品海洛因，其有
    施用第一級毒品海洛因及上開九十一年十月間之施用第二級毒品安非他命犯行，
    而向警自首並接受裁判。俟甲○○依本院九十一年度毒聲字第二八五○號裁定送
    觀察、勒戒後，經臺灣臺中看守所附設勒戒處所考核結果，認定其有繼續施用毒
    品之傾向。
二、案經臺中縣警察局霧峰分局報告臺灣臺中地方法院檢察署檢察官偵查起訴。
    理  由
一、訊據被告甲○○對於右揭事實坦承不諱，核與證人何明憲於警詢中證述情節相符
    ，且被告於上開時地為警查獲後，經警採集其尿液，送請臺中縣衛生局檢驗結果
    ，嗎啡類及甲基安非他命類確均呈陽性反應，有臺中縣衛生局檢驗尿水報告書一
    紙在卷可稽。又警察查獲被告時，在被告身上扣得之白色粉末三包，經送法務部
    調查局鑑定結果，確均為第一級毒品海洛因，鑑餘合計淨重為一．三三公克，包
    裝重為○．九四公克，亦有法務部調查局九十一年十一月四日調科壹字第一二○
    ○一二一九九號鑑定通知書一紙在卷可憑。此外，復有上開扣案之第一級毒品海
    洛因三包（鑑餘合計淨重一．三三公克，包裝重○．九四公克）可資佐證，足認
    被告之自白確與事實相符，堪可採信。再被告曾於八十七年間，因施用毒品案件
    ，經依本院八十七年度易緝字第五三一號裁定，送觀察、勒戒，經考核結果認無
    繼續施用毒品之傾向後，由本院於八十七年十一月三十日，以八十七年度易緝字
    第五三一號判決免刑確定，及由臺灣臺中地方法院檢察署檢察官於八十七年八月
    二十日，以八十七年度偵字第一六○○○號為不起訴處分確定，有臺灣高等法院
    被告全國前案紀錄表、臺灣臺中地方法院檢察署刑案資料查註紀錄表、本院八十
    七年度易緝字第五三一號判決、臺灣臺中地方法院檢察署檢察官八十七年度偵字
    第一六○○○號不起訴處分書各一份在卷可按。且被告因於五年內再犯本件施用
    第一級毒品海洛因及第二級毒品安非他命罪行，依本院九十一年度毒聲字第二八
    五○號裁定送觀察、勒戒後，經臺灣臺中看守所附設勒戒處所考核結果，認定其
    有繼續施用毒品之傾向，亦有臺灣臺中看守所於九十一年十月二十四日，以中所
    正衛字第○九一○○○三二八○號函檢附之有繼續施用毒品傾向證明書一份附卷
    可憑。綜上所述，本件事證明確，被告犯行洵堪認定。
二、核被告甲○○所為，係犯毒品危害防制條例第十條第一項之施用第一級毒品罪及
    同條第二項之施用第二級毒品罪。其施用第一級毒品海洛因及施用第二級毒品安
    非他命前後，持有第一級毒品海洛因及第二級毒品安非他命之低度行為，應分別
    為其施用之高度行為所吸收，均不另論罪。又被告右揭先後多次施用第一級毒品
    海洛因及第二級毒品安非他命之行為，均時間緊接，觸犯構成要件相同之罪名，
    顯均係基於概括之犯意為之，各為連續犯，應各依刑法第五十六條規定以一罪論
    ，並均加重其刑。再被告於九十一年八月十日某時之施用第二級毒品安非他命犯
    行，雖未據檢察官起訴，惟既與經檢察官起訴之施用第二級毒品犯行部分，具有
    連續犯之裁判上一罪關係，而為起訴效力所及，本院自應併予審理，併予指明。
    另被告所犯施用第一級毒品罪與施用第二級毒品罪二罪間，犯意各別，行為互殊
    ，應予分論併罰。再按刑法第六十二條所規定之自首，以對於未發覺之罪，向有
    偵查權之機關或公務員自承犯罪，進而接受裁判為要件；而具有連續犯或牽連犯
    等裁判上一罪關係之犯罪，苟全部犯罪未被發覺前，行為人僅就其中一部分犯罪
    自首，固仍生全部自首之效力，反之，倘其中一部分犯罪已先被有偵查權之機關
    或公務員發覺，行為人事後方就其餘未被發覺之部分，自動供認其犯行時，因與
    上開自首之要件不符，自不得適用自首之規定減輕其刑（最高法院八十三年度臺
    上字第三九三五號判決意旨參照）。又刑法第六十二條所謂發覺，固非以有偵查
    犯罪權之機關或人員確知其人犯罪無誤為必要，而於對其發生嫌疑時，即得謂為
    已發覺；但此項對犯人之嫌疑，仍須有確切之根據得為合理之可疑者，始足當之
    ，若單純主觀上之懷疑，要不得謂已發生嫌疑（最高法院七十二年度台上字第六
    四一號判例意旨參照）。查被告係因遇警攔檢，而在企圖逃逸未果之情形下，立
    即主動取出其身上所藏放之三包第一級毒品海洛因，交予警察，並於警察詢問時
    ，主動向警供出上開三包白色粉末均係第一級毒品海洛因、其有施用第一級毒品
    海洛因行為及上開九十一年十月間之施用第二級毒品安非他命犯行等情，有被告
    之警詢筆錄一份在卷可憑，是被告顯係在為警得有確切之根據，而生被告有上開
    持有第一級毒品海洛因、施用第一級毒品海洛因及施用第二級毒品安非他命之合
    理可疑前，即主動向警自首上開持有第一級毒品海洛因、施用第一級毒品海洛因
    ，及前開於九十一年十月間之施用第二級毒品安非他命等犯行，嗣並接受裁判甚
    明，是揆諸上開說明，應認被告本案施用第一級毒品及施用第二級毒品安非他命
    犯行，均與刑法第六十二條自首之規定相符，爰依刑法第六十二條前段規定，就
    被告所犯施用第一級毒品海洛因及施用第二級毒品安非他命犯行，均減輕其刑。
    被告所犯施用第一級毒品海洛因犯行及施用第二級毒品安非他命罪行，均同時具
    有加重及減輕之事由，爰均依法先加後減。爰審酌被告前已有違反麻醉藥品管理
    條例案件及違反肅清煙毒條例案件前科，並均經法院判處罪刑確定，猶未執行完
    畢，有臺灣高等法院被告全國前案紀錄表、臺灣臺中地方法院檢察署刑案資料查
    註紀錄表各一份在卷可憑，且其因施用毒品，已接受一次觀察、勒戒，竟猶不知
    戒除施用毒品行為，無視於毒品對於自身健康之戕害及國家對於杜絕毒品犯罪之
    禁令，再為本案犯行，及其犯罪後坦承犯行，態度尚佳等一切情狀，就其所犯上
    開二罪分別量處如主文所示之刑，並定其應執行之刑。扣案之第一級毒品海洛因
    三包（鑑餘合計淨重為一．三三公克，包裝重為○．九四公克），應依毒品危害
    防制條例第十八條第一項前段之規定沒收銷燬之。至上述玻璃球，並非被告所有
    ，業經被告於審理中供明在卷，復查無其他積極事證足認上開玻璃球為被告所有
    ，或係屬專供施用毒品之器具，自不得予以宣告沒收，附此敘明。
據上論斷，應依刑事訴訟法第二百九十九條第一項前段，毒品危害防制條例第十條第
一項、第二項、第二十條第三項前段、第十八條第一項前段，刑法第十一條前段、第
五十六條、第六十二條前段、第五十一條第五款，判決如主文。
中      華      民      國    九十一    年     十二     月     十九     日
                                   臺灣臺中地方法院刑事第三庭
                                         法  官    江  奇  峰
右正本證明與原本無異。
如不服本判決，應於判決送達後十日內向本院提出上訴狀，上訴於臺灣高等法院臺中
分院( 須附繕本 )。
                                         書記官
中      華      民      國    九十一    年     十二     月     十九     日
附錄論罪科刑法條
毒品危害防制條例第十條第一項、第二項：
施用第一級毒品者，處六個月以上五年以下有期徒刑。
施用第二級毒品者，處三年以下有期徒刑。
